臺灣新竹地方法院刑事判決
109年度易字第840號
公  訴  人  臺灣新竹地方檢察署檢察官
被      告  陳金生



上列被告因恐嚇等案件，經檢察官提起公訴（109年度偵字第723
8號），本院判決如下：
      主  文
陳金生無罪。
      理  由
一、公訴意旨略以：被告陳金生於民國000年0月00日某時許，意
    圖為自己不法之所有，基於詐欺之犯意，向告訴人即其友人
    林詩甫佯稱購買印加果膠囊、洗髮精及沐浴乳等物（價值共
    計新臺幣14,000元含運）後，林詩甫因此陷於錯誤而交付上
    開貨物，陳金生卻遲未給付上開金額。嗣林詩甫於109年3月
    22日零時許，以電話及手機通訊軟體「微信」簡訊向陳金生
    索討上開金額時，陳金生另竟基於恐嚇之犯意，傳送其持有
    手槍及彈匣（均未扣案）之照片，並以電話對林詩甫恫稱：
    「你沒有看到照片嗎？再打來試看看」等語，致林詩甫心生
    畏懼並至此始知被騙。嗣經林詩甫報案處理，始知悉上情。
    因認被告涉犯刑法第339條第1項詐欺取財罪嫌及同法第305
    條恐嚇罪嫌云云。
二、按犯罪事實應依證據認定之，無證據不得認定犯罪事實；不
    能證明被告犯罪者，應諭知無罪之判決，刑事訴訟法第154
    條第2項、第301條第1項分別定有明文。又告訴人之告訴，
    係以使被告受刑事訴追為目的，是其陳述是否與事實相符，
    仍應調查其他證據以資審認；認定不利於被告之事實，須依
    積極證據，苟積極證據不足為不利於被告事實之認定時，即
    應為有利於被告之認定，更不必有何有利之證據；再認定犯
    罪所憑之證據，雖不以直接之證據為限，間接證據亦包含在
    內，然而無論直接證據或間接證據，其為訴訟上之證明，須
    於通常一般人均不致有所懷疑，而得確信其為真實之程度者
    ，始得據為有罪之認定，倘其證明尚未達於此一程度，而有
    合理之懷疑存在時，事實審法院復已就其心證上理由予以闡
    述，敘明其無從為有罪之確信，因而為無罪之判決，尚不得
    任意指為違法（最高法院52年台上字第1300號、30年上字第
    816號、76年台上字第4986號判例可資參照）。
三、公訴人認被告涉犯詐欺取財及恐嚇罪嫌，無非係以：被告於
    偵查中之供述、證人即告訴人林詩甫於警詢之指述及其提出
    與被告之微信對話內容截圖照片等資為論據。訊據被告固坦
    承：伊有向證人林詩甫批貨訂購印加果膠囊、洗髮精及沐浴
    乳等物，亦有收到該些物品，伊在本案之前也有傳送伊持有
    手槍及彈匣之照片予證人林詩甫之事實，惟堅決否認有何詐
    欺或恐嚇之犯行，辯稱：伊係向證人林詩甫批貨來賣，當初
    伊有跟證人林詩甫說好因為伊沒錢，所以等貨品賣出去之後
    再給錢，後來因為林詩甫給的價錢太高、伊貨物一直沒賣出
    去，所以才拖欠證人林詩甫貨款，伊不是詐騙證人林詩甫而
    故意不付錢；又伊傳送持有手槍及彈匣之照片予證人林詩甫
    之時間係在本案向證人林詩甫購買印加果膠囊、洗髮精及沐
    浴乳等物之前，因為證人林詩甫說他母親被欺負，問伊能不
    能挺他，伊才傳這個照片給證人林詩甫，問要不要去支援他
    ，與本案根本無關，且伊也沒有打電話給證人林詩甫恐嚇他
    「你沒有看到照片嗎？再打來試看看」這句話等語。
四、經查：
㈠、證人林詩甫於警詢時雖指稱：被告在109年3月19日向其訂購
    印加果油膠囊、洗髮精、沐浴乳、乳液之產品，其從7-11超
    商宅急便及郵局分批將產品寄送給被告，被告也有收到，結
    果被告一直沒有付錢，其就打電話給他，被告竟然就用微信
    傳1把銀色手槍及兩個裝滿子彈的彈匣給其，其跟他理論，
    被告竟然又說「你沒看照片嗎？再打來試試看」等語，後來
    其就再也聯絡不上被告云云（見他卷第6-7頁），因而認被
    告係故意詐騙收貨後不付款及恐嚇犯行。惟就詐欺部分：稽
    之被告提出與證人林詩甫之LINE通訊軟體對話內容截圖所示
    ，被告傳訊問：「油五，膠10其他的各3」、「價錢要賣多
    少你給我多少在傳給我」，及證人林詩甫在其個人臉書張貼
    內容「有一些雜碎，只讓自己留言，不讓別人回應，這真是
    雜碎中的雜碎！是吧？陳小生先生？？？況且你還批了我的
    產品去賣，三月初到現在，一毛錢也沒給我，真是雜碎中的
    雜碎，告你剛好而已！」、被告扣案手機內與證人林詩甫之
    微信對話內容截圖「2020年3月21日14時42分，被告傳訊：
    這些要給你多少錢？所以膠囊要賣1000油賣1500乳液350沐2
    50是嗎」、「2020年3月21日15時32分，證人林詩甫傳訊；
    油一瓶1150×5＝5750，膠囊650×10＝6500，洗髮精+沐浴乳180
    ×4＝720，乳液320×3＝960，一共是13930+運費＝140000，被告
    回覆：14000好」（見本院卷第87、101、121、125頁），從
    前揭被告與證人林詩甫之LINE及微信通訊軟體對話內容截圖
    及證人林詩甫在其個人臉書張貼之內容文字，堪認被告前揭
    所辯：伊係向證人林詩甫批貨販賣乙情，尚非無稽，應值採
    信。此外，被告亦稱：因為林詩甫給伊的價錢太高、貨物一
    直沒賣出去，所以才拖欠林詩甫貨款，且當時伊經濟狀況差
    ，連將貨品寄回去的運費都拿不出來，才一直要林詩甫自己
    北上拿貨等語，此亦有被告與證人林詩甫之微信對話內容截
    圖「2020年4月6日20時30分，證人林詩甫傳訊：自己想想，
    你這樣對嗎？被告回覆：我身上只有三千我先轉二千給你，
    那不然剩下的還你，油五瓶膠囊七盒，乳液，就這樣」、「
    2020年4月9日19時15分，證人林詩甫傳訊：你一共要給我33
    50，剩下的物品寄7-11社腳門市！」、「2020年4月10日7時
    27分，被告回覆：好，你那邊能幫我出貨嗎？貨到付款，錢
    你那邊收，可以的話我地址給你，…，寄嘉義縣○○鄉○○村00
    號李麗娜收，沐浴乳4洗髮精1。貨到付款，1500運費她出」
    可證（見本院卷第129頁），則從被告回覆要先轉2千元並將
    剩餘貨品還給證人林詩甫及請證人林詩甫將他人訂購之貨品
    寄送出貨等情觀之，被告既允諾要先將剩餘未賣出之貨品寄
    還予證人林詩甫，亦足認被告前揭辯稱：因為貨品一直賣不
    出去所以伊才拖欠貨款等語，非不足採信。且按民事債務當
    事人間，若有未依債務本旨履行給付之情形，在一般社會經
    驗而言，原因非一；其因不可歸責之事由無法給付，或因合
    法得對抗他造主張抗辯而拒絕給付，甚至債之關係成立後，
    始惡意延遲或不為給付皆有可能，非必出於自始無意給付之
    詐欺犯罪一端，從而非謂當事人之一方有無法依約履行之情
    形，即應成立詐欺罪，否則刑事詐欺責任與民事債務不履行
    責任將失其分際，苟無足以證明其在債之關係發生時，自始
    即具有不法所有意圖及以詐術使人陷於錯誤而交付財物，亦
    僅能令負民事之遲延給付責任，從而自難以被告單純債務不
    履行之狀態，推定被告自始即有不法所有之意圖而施用詐術
    。本案從前揭被告與證人林詩甫間之通訊軟體對話內容僅足
    認定被告向證人林詩甫批貨販賣，嗣因遲未付款，經證人林
    詩甫催促後，被告遂允諾先轉2千元及將剩餘貨品寄還，被
    告顯然因故未能將向證人林詩甫批貨之貨品賣出而還款，被
    告固有民事上債務不履行之情形，然尚難認被告於向證人林
    詩甫批貨時即故意訛詐證人出貨且故意不付款，而自始具有
    不法所有之意圖及施詐術使人陷於錯誤而交付財物之詐欺故
    意。是尚難逕以刑法詐欺取財罪之罪名相繩。　　　
㈡、恐嚇部分：證人林詩甫固指稱：因為被告一直遲遲未付款，
    其打電話給他，被告就用微信傳1把銀色手槍及兩個裝滿子
    彈的彈匣給其，且在電話中恐嚇說「你沒看照片嗎？再打來
    試試看」云云。然據卷附被告與證人林詩甫間之微信對話內
    容所示：「2020年3月20日2時56分，被告傳送持槍及彈匣照
    片3張予證人林詩甫」，嗣「2020年3月21日14時42分，被告
    傳訊：這些要給你多少錢？所以膠囊要賣1000油賣1500乳液
    350沐250是嗎」、「2020年3月21日15時32分，證人林詩甫
    傳訊；油一瓶1150×5＝5750，膠囊650×10＝6500，洗髮精+沐
    浴乳180×4＝720，乳液320×3＝960，一共是13930+運費＝14000
    0，被告回覆：14000好」（見本院卷123、125頁），顯然被
    告傳送持槍及彈匣照片之時點係在本案向證人林詩甫批貨訂
    購印加果油產品之前，並非在證人林詩甫出貨後，因催告被
    告付款，被告始傳送持槍及彈匣照片恐嚇證人林詩甫，且公
    訴人亦未提出被告有在電話中出言恐嚇證人林詩甫之任何證
    據，從而證人林詩甫前揭指稱：因被告遲不付款而傳送持槍
    、彈匣照片及出言恐嚇云云，顯不足採信。
五、綜上所述，公訴人所舉證據及指出證明之方法，均不足為被
    告有為詐欺或恐嚇之積極證明，而說服本院形成被告有罪之
    心證，依罪證有疑、利歸被告之法則，應為被告無罪判決之
    諭知。
據上論斷，應依刑事訴訟法第301條第1項前段，判決如主文。
本案經檢察官許大偉偵查起訴，檢察官邱宇謙到庭執行職務。
中    華    民    國   110    年    4    月     8     日
                  刑事第九庭審判長法  官  黃沛文
　　　　　　　　　                法  官  李建慶
　　　　　　　　　                法  官  卓怡君
以上正本證明與原本無異。　　　　　　　　　　　　　　　　
被告不得上訴，檢察官如不服本判決，應於判決送達後20日內敘
明上訴理由，向本院提出上訴狀 (應附繕本) ，上訴於臺灣高等
法院。其未敘述上訴理由者，應於上訴期間屆滿後20日內向本院
補提理由書「切勿逕送上級法院」。　　　　
中　　華　　民　　國　　110 　年　　4 　　月　　8 　　日
                                  書記官  胡家寧